臺灣高等法院刑事裁定
111年度抗字第1473號
抗  告  人  
即  受刑人  余維彬



上列抗告人即受刑人因聲請定其應執行刑等案件，不服臺灣基隆
地方法院中華民國111年8月15日所為之裁定（111年度聲字第284
號），提起抗告，本院裁定如下：
    主  文
抗告駁回。
    理  由
一、原裁定意旨略以：
　㈠抗告人即受刑人余維彬犯如附表所示各罪，經原審法院分別
    判處如附表所示之刑確定，其中有得易科罰金之罪（附表編
    號1、4至7）與不得易科罰金之罪（附表編號2、3），茲檢
    察官依抗告人聲請就如附表所示各罪定其應執行之刑，有抗
    告人於民國111年3月23日所具之請求檢察官聲請定應執行刑
    聲請狀1紙在卷足憑。本件抗告人所犯如附表所示各罪，均
    係於原審法院109年度簡上字第52號判決確定（109年6月16
    日）前所犯；而本件最後事實審法院係抗告人所犯如附表編
    號7所示之罪之案件，經原審法院於110年12月1日判決，110
    年12月29日確定，是以抗告人以原審法院為上開案件之犯罪
    事實最後判決法院，聲請定其應執行之刑，洵屬有據。
　㈡本件定應執行刑除不得逾越刑法第51條第5款所定法律之外部
    界限（有期徒刑5年），亦應受內部界限之拘束，即不得重
    於附表所示各罪曾定應執行刑及其他各罪宣告刑之總和（有
    期徒刑3年8月）。原審法院經函詢抗告人後，抗告人表示無
    意見，原審法院依抗告人犯罪時間之間隔、行為態樣多樣殊
    異（有施用毒品、槍砲、公共危險、傷害、毀損等）、罪質
    （有個人法益、財產法益、社會法益）、侵害法益之專屬性
    或同一性、行為次數、責任非難重複之程度低、加重、減輕
    效益及整體犯罪之非難評價，綜合評斷其應受矯治之程度，
    並兼衡責罰相當與刑罰經濟原則，於不逾越上述內、外部界
    限之範圍內，定應執行有期徒刑3年。至併科罰金刑部分，
    已於原判決內定應執行刑，本件別無其他應與如附表編號2
    、3之應執行（罰金）刑合併定刑之宣告刑，故不再定執行
    刑等語。
二、抗告意旨略以：
　  抗告人所犯如附表所示各罰，其刑期總和為3年8月，而本件
    經原審法院合併定應執行刑為3年，僅減少8月，已違反責任
    遞減原則、比例原則及罪刑相當原則，且觀諸臺中地方法院
    99年度易字第2067號、新竹地方法院98年度訴字第2109號、
    本院97年度上訴字第5195號判決及107年度抗字第1460號裁
    定，上述4案於合併定應執行刑時，均大幅減低，抗告人本
    件卻未受合理寬減。又抗告人案發後均坦承犯行，犯後態度
    應屬尚佳，犯罪情節也尚非重大，是應著重對於受刑人之矯
    治教化，而非科以重罪，難認有將其長期監禁之必要。再觀
    詐欺犯往往被判20、30年之重刑，但其定應執行刑卻往往只
    判一、兩年，數罪併罪可能會有過重而不合理之情形，致刑
    罰輕重失衡，原裁定所定應執行刑為考量上情而有過重之嫌
    ，應給予抗告人較輕之裁定刑，原審法院將本件應執行之刑
    ，僅較法定應執行刑之上限（各刑合併之刑期）減少8月，
    即屬過重，尚無罰則相當性，罪責原則尚有不符，令抗告人
    為此等犯罪情節長期監禁，亦有違刑罰經濟性原則。懇請給
    予抗告人一個悔改向善的機會，早日重啟自新，重新做人，
    挽救破碎之家庭，避免衍生社會問題等語。
三、按數罪併罰之定應執行之刑，係出於刑罰經濟與責罰相當之
    考量，並非予以犯罪行為人或受刑人不當之利益，為一種特
    別的量刑過程。相較於刑法第57條所定科刑時應審酌之事項
    係對一般犯罪行為之裁量，定應執行刑之宣告，乃對犯罪行
    為人本身及所犯各罪之總檢視，除應考量行為人所犯數罪反
    應出之人格特性，並應權衡審酌行為人之責任與整體刑法目
    的及相關刑事政策，在量刑權之法律拘束性原則下，依刑法
    第51條第5款之規定，採限制加重原則，以宣告各刑中之最
    長期為下限，各刑合併之刑期為上限，但最長不得逾三十年
    ，資為量刑自由裁量權之外部界限，並應受法秩序理念規範
    之比例原則、平等原則、責罰相當原則、重複評價禁止原則
    等自由裁量權之內部抽象價值要求界限之支配，使以輕重得
    宜，罰當其責，俾符合法律授與裁量權之目的，以區別數罪
    併罰與單純數罪之不同，兼顧刑罰衡平原則（最高法院100
    年度台上字第21號判決意旨參照）。是於個案之裁量判斷，
    除非有全然喪失權衡意義或其裁量行使顯然有違比例、平等
    諸原則之裁量權濫用之情形，否則即應尊重法官本於依法獨
    立審判之授權所為之量刑裁奪。
四、經查：
　㈠抗告人所犯如附表所示各罪，分別經原審法院判處如附表所
    示之刑，均經分別確定，而原審法院為各罪犯罪事實最後判
    決之法院，有各該判決書及本院被告前案紀錄表等件在卷可
    憑（見111年度執聲字第140號卷第6至9頁、第13至18頁反面
    、第21至31頁，本院卷第29至77頁）。茲檢察官依抗告人之
    聲請（見111年度執聲字第140號卷第3頁），向原審法院聲
    請定其應執行之刑，原審法院審核後認抗告人所犯如附表編
    號1至7所示各罪，犯罪時間均合於數罪併罰之要件，自應依
    刑法第53條規定定其應執行刑，因而就如附表編號1至7所示
    各罪，定其應執行刑為有期徒刑3年，其所定應執行刑係各
    宣告刑中之刑期最長（有期徒刑1年10月）以上，各刑合併
    之有期徒刑5年以下之範圍內（即所謂外部性界限），且因
    如附表編號2至3曾定應執行有期徒刑2年4月，原審法院所定
    之刑亦於前揭應執行刑與如附表編號1、4至7所示之刑合計
    刑期即有期徒刑3年8月（即內部界限）內，經核並未逾越刑
    法第51條第5款之界限，且符合量刑裁量之外部性界限及內
    部性界限，亦無明顯過重而違背比例原則之情形，與刑罰經
    濟、刑法定應執行刑之恤刑考量等法律規範目的均無違背，
    核屬原審法院定刑職權之行使，於法並無違誤，其所酌定之
    應執行刑，難認有顯然濫用裁量權限而未當之情形，自屬適
    法。抗告人泛稱原裁定違反責任遞減原則、比例原則、罪刑
    相當原則、罰則相當性，罪責原則、刑罰經濟性原則等語，
    均不可採。
　㈡抗告人復稱：觀諸臺中地方法院99年度易字第2067號、新竹
    地方法院98年度訴字第2109號、本院97年度上訴字第5195號
    判決及107年度抗字第1460號裁定，上述4案於合併定應執行
    刑時，均大幅減低，抗告人本件卻未受合理寬減等語，而指
    摘原裁定不當，惟抗告人所舉他案件中數罪併罰所定應執行
    刑等情縱令屬實，乃各法院酌量個案情形之結果，於本案並
    無拘束之效力，不得比附援引以此指摘本案原裁定之不當，
    而請求從輕或更有利於抗告人之裁定。
　㈢至抗告人稱其案發後均坦承犯行，其犯後態度應屬尚佳，犯
    罪情節也尚非重大，是應著重對於受刑人之矯治教化，而非
    科以重罪，難認有將其長期監禁之必要等語。惟抗告人所述
    之犯後態度等事由，乃個案定其宣告刑時所已審酌，與定應
    執行刑時考量之各面向無關，再審酌抗告人所犯如附表所示
    各罪，其犯罪類型、行為態樣（施用毒品、槍砲、公共危險
    、傷害、毀損等）、手段、侵害法益種類（個人法益、財產
    法益、社會法益）均不相同，責任非難重複程度較低，則原
    審併以此等犯罪之次數、情節、所犯數罪整體之非難評價而
    酌定其應執行之刑如上，並未悖於法律秩序之理念，符合法
    規範之目的，況原裁定已於斟酌一切情狀後適度減少抗告人
    之總刑期，自無違反比例、平等原則或罪刑相當原則可言。
　㈣綜上，抗告人仍執前詞指摘原審不當，為無理由，應予駁回
    。
據上論斷，應依刑事訴訟法第412條，裁定如主文。
中　　華　　民　　國　　111 　年　　9 　　月    29　  日
                  刑事第二庭    審判長法　官  遲中慧
                                      法　官  黎惠萍
                                      法　官  邱筱涵
以上正本證明與原本無異。
如不服本裁定，應於收受送達後五日內向本院提出再抗告狀。
                                      書記官  莫佳樺
中　　華　　民　　國　　111 　年　　9 　　月　　29　　日
附表：抗告人即受刑人余維彬定應執行刑案件一覽表

編號  1  2 3 罪名  毒品危害防制條例  槍砲彈藥刀械管制條例 槍砲彈藥刀械管制條例 宣告刑  有期徒刑3月  有期徒刑1年10月 併科新臺幣30000元 有期徒刑1年10月 併科新臺幣30000元 犯罪日期  108/08/26  108/05/04~108/05/06 108年5月1日前某日至 108年5月1日 偵查(自訴)機關 年度案號  基隆地檢108年度毒偵字第1700號  基隆地檢108年度偵字第2796號 基隆地檢108年度偵字第2796號 最後 事實審 法院 基隆地院  基隆地院 基隆地院  案號 109年度簡上字第52號  109年度訴字第137號 109年度訴字第137號  判決日期 109/06/16  109/08/31 109/08/31 確定 判決 法院 基隆地院  基隆地院 基隆地院  案號 109年度簡上字第52號  109年度訴字第137號 109年度訴字第137號  判決確定日期 109/06/16  109/10/26 109/10/26 是否為得易科罰金之案件  是  否 否 備註  基隆地檢109年度 執字第2225號  基隆地檢109年度執字第2709號 （編號2至3號定應執行有期徒刑2年4月，併科罰金5萬元） 基隆地檢109年度執字第2709號 （編號2至3號定應執行有期徒刑2年4月，併科罰金5萬元） 
編號  4  5 6 罪名  公共危險  公共危險 傷害 宣告刑  有期徒刑4月  有期徒刑3月 有期徒刑3月 犯罪日期  109/05/21  109/05/15 109/06/06 偵查(自訴)機關 年度案號  基隆地檢109年度偵字第6507號  基隆地檢109年度偵字第3081號 基隆地檢110年度偵字第1001號 最後 事實審 法院 基隆地院  基隆地院 基隆地院  案號 110年度基交簡字第 153號  109年度交訴字第36號 110年度基簡字第534號  判決日期 110/05/14  109/12/31 110/08/25 確定 判決 法院 基隆地院  基隆地院 基隆地院  案號 110年度基交簡字第 153號  109年度交訴字第36號 110年度基簡字第534號  判決確定日期 110/06/15  110/07/08 110/09/22 是否為得易科罰金之案件  是  是 是 備註  基隆地檢110年度 執字第1171號  基隆地檢110年度執字第1199號 基隆地檢110年度執字第1445號 
編號  7  罪名  毀棄損壞  宣告刑  有期徒刑3月  犯罪日期  109/04/28  偵查(自訴)機關 年度案號  基隆地檢109年度偵字第4234號  最後 事實審 法院 基隆地院   案號 110年度基簡字第527號   判決日期 110/12/01  確定 判決 法院 基隆地院   案號 110年度基簡字第527號   判決確定日期 110/12/29  是否為得易科罰金之案件  是  備註  基隆地檢111年度執字第118號